【裁判字號】    96,簡上,129
【裁判日期】    970306
【裁判案由】    侵權行為損害賠償
【裁判全文】
臺灣彰化地方法院民事判決  96年度簡上字第129號
上 訴 人  甲○○
          丁○○
被上訴人  戊○
上列當事人間請求侵權行為損害賠償事件，上訴人對於民國96年
7月10日本院員林簡易庭96年度員簡字第79號第一審判決提起上
訴，本院於民國97年2月19日言詞辯論終結，茲判決如下：
    主      文
上訴駁回。
第二審訴訟費用新台幣壹仟伍佰元由上訴人連帶負擔。
    事實及理由
一、被上訴人主張：
  (一)上訴人夫婦於民國95年7月26日晚上9點左右，在彰化縣埔鹽
    鄉○○村○○路1巷7號即訴外人巫清吉、乙○○夫婦住處，
    與巫清吉夫婦、施錦榮一同泡茶、聊天時，竟基於意圖散布
    於眾之犯意聯絡，先由上訴人丁○○指述：訴外人丙○○開
    拼裝車在被上訴人之夫施永滄之葡萄園前迴轉時，被上訴人
    隨即跑出來質問丙○○是不是要來偷葡萄，接著又有一名身
    穿黑衣男子從葡萄園出來，馬上騎機車走了，好像是隔壁水
    尾村的人，雖然上訴人丁○○知道是誰，但是不能說等語。
    嗣因乙○○基於好奇心，遂向上訴人甲○○詢問該名男子究
    為何人？上訴人甲○○指出係訴外人綽號叫「溝鎮」的施金
    鎮，並說被上訴人明知施金鎮那麼豬哥，還跟他在一起，實
    在有夠三八等語，而指摘、傳述足以令人認為被上訴人在葡
    萄園中與施金鎮有曖昧等毀損被上訴人名譽之事，致生損害
    被上訴人名譽。
  (二)被上訴人國小學歷，未就業，名下1筆農地。
  (三)刑事判決所載上訴人共同誹謗都是事實，因上訴人妨害被上
    訴人名譽，已造成被上訴人精神損害，家庭因此而失和。
  (四)上訴人既有不法侵害被上訴人名譽之行為，致被上訴人名譽
    受損，被上訴人自得本於民法第184條第1項前段、第185 條
    第1項前段、第195條第1前段規定，即侵權行為損害賠償之
    法律關係，請求上訴人連帶賠償被上訴人相當之金額。原審
    因認上訴人確有妨害名譽行為，故應負連帶賠償責任，自無
    不當，故聲明請求駁回上訴人上訴等語。
二、上訴人辯稱：
  (一)上訴人私下談論事情，並未散佈於眾，亦無事證可資證明，
    上訴人曾再向他人或在他處再談論此事，足見上訴人並無傳
    佈於眾之意圖。縱認上訴人應負損害賠償任者，原審判賠4
    萬元，實嫌過高，請酌減之。
  (二)乙○○當時好奇詢問上訴人甲○○那個男子是何人？上訴人
    甲○○才說可能是路邊叫「溝鎮」的人，並非出於上訴人甲○○主動告知。乙○○竟於事過境遷後，再向施永滄轉述此
    事，再傳至被上訴人。由此可見，上訴人甲○○並無妨害被
    上訴人名譽行為。
  (三)上訴人丁○○當時曾與巫清吉等人一起喝酒，但都沒有講話
    。刑事案件雖已執行完畢，但上訴人丁○○在刑事案件審理
    時沒有自白犯罪。
  (四)上訴人丁○○國中畢業，務農，名下1棟房屋。上訴人甲○○高中畢業，務農，名下無不動產。
  (五)綜上所述，上訴人並無妨害被上訴人名譽之行為。原審不察
    ，竟判決命上訴人應連帶給付被上訴人4萬元及法定遲延利
    息，顯有違誤，故請求廢棄原判決不利於上訴人之部分，前
    開廢棄部分，被上訴人在第一審之訴駁回等語。
三、原審判決駁回被上訴人請求上訴人應連帶給付16萬元，及自
    起訴狀繕本送達上訴人之翌日起至清償日止，按年息百分之
    5 計算之利息部分，因被上訴人上訴逾期，業經本院另以裁
    定駁回，已確定。
四、兩造不爭執事項：
  (一)被上訴人為埔鹽鄉三省村村長施永滄之妻。
  (二)上訴人甲○○、丁○○2人為夫妻關係。
  (三)訴外人巫清吉、乙○○2人為夫妻關係，住在埔鹽鄉三省村
    第10鄰好金路1巷7號，巫清吉為三省村第10鄰鄰長。
  (四)訴外人施金鎮綽號叫「溝鎮」，住在埔鹽鄉水尾村。
  (五)訴外人丙○○綽號叫「阿江」。
  (六)上訴人甲○○、丁○○夫妻，巫清吉、乙○○夫妻，及施錦
    榮共5人於95年7月26日晚上9點左右在巫清吉夫妻前開住處
    一起泡茶聊天。
  (七)上訴人丁○○國中畢業，務農，名下1棟房屋。上訴人甲○○高中畢業，務農，名下無不動產。
  (八)被上訴人國小學歷，未就業，名下1筆農地。
  (九)關於上訴人談論被上訴人與施金鎮曖昧之事，係施永滄於95
    年7月28日下午6點到巫清吉夫妻家，經由乙○○告知轉述，
    再由施永滄轉告被上訴人後，被上訴人始得悉上情。
五、兩造爭執事項：
  (一)上訴人丁○○、甲○○2人有無於前開時地談論被上訴人與
    訴外人施金鎮下述曖昧情事？
    「某日阿江在大馬路上迴車，丁○○看到戊○跑出來，向阿
    江喊說：你是要來偷摘葡萄喔！丁○○又說到：戊○後面又
    跟著1個男人出來，頭低低的。很像1個人。巫清吉問說：很
    像什麼人？丁○○說：這個不能說。巫清吉問說：為什麼不
    能說？丁○○才說：很像水尾人，又騎那台摩托車，號碼我
    也知道。甲○○說：那個人很像溝鎮，明知那麼豬哥，為什
    麼還跟他逗陣，阿嗯實在三八。」
  (二)上訴人談論前開被上訴人與施金鎮曖昧之事，是否尚須在他
    處再傳述，始構成侵害名譽之侵權行為？
  (三)原審判令上訴人應連帶賠償被上訴人非財產上之損害4萬元
    ，是否允當？
六、被上訴人主張上訴人丁○○、甲○○2人於前開時地談論前
    開足以令人認為被上訴人與施金鎮2人在葡萄園有曖昧等損
    害被上訴人名譽之事，業經上訴人分別於96年1月8日即本院
    刑事庭審理渠等妨害名譽刑事案件時自白犯罪，並經判決有
    罪，各處罰金1, 500元確定（本院96年度簡上字第57號刑事
    判決、96年度簡字第11號刑事判決參照），復經當時在場證
    人巫清吉、乙○○、施錦榮等人分別於警詢、偵查中，及證
    人乙○○於本院審理時證述明確。由此足見，上訴人矢口否
    認侵害被上訴人名譽，顯係事後卸責之詞，不足採信。至於
    上訴人夫妻談論前開被上訴人與施金鎮之事當時，固在私人
    住宅為之，但當時尚有巫清吉、乙○○夫妻及施錦榮等人在
    場，且在場之人均有聽聞，自足以構成侵害名譽之侵權行為
    。顯然毋須在他處再傳述，且事後果否為大眾所知，在所不
    問。是以，上訴人辯稱係私下談論，未再向他人或在他處談
    論此事，不構成侵害名舉行為，洵屬無據。換言之，被上訴
    人主張上訴人確有侵害被上訴人名譽之侵權行為，堪予採認
    。
七、按「因故意或過失，不法侵害他人之權利者，負損害賠償責
    任。」、「數人共同不法侵害他人之權利者，連帶負損害賠
    償責任。、「不法侵害他人之身體、健康、名譽、自由、信
    用、隱私、貞操，或不法侵害其他人格法益而情節重大者，
    被害人雖非財產上之損害，亦得請求賠償相當之金額。」，
    民法第184條第1項前段、第185條第1項前段、第195條第1項
    前段定有明文。經查：上訴人既有不法侵害被上訴人名譽情
    事，則被上訴人本於前規定，即侵權行為損害賠償之法律關
    係，請求上訴人連帶賠償，洵屬有據。爰審酌被上訴人國小
    學歷，沒有就業，名下1筆農地；上訴人丁○○國中畢業，
    務農，名下1棟房屋；上訴人甲○○高中畢業，務農，名下
    無不動產，以及被上訴人名譽所受損害各情，因認被上訴人
    請求上訴人連帶賠償非財產上之損害4萬元，核屬相當，應
    予准許
八、綜上所述，被上訴人本於侵權行為損害賠償之法律關係，請
    求上訴人應連帶給付被上訴人4萬元，及自起訴狀繕本送達
    上訴人之翌日即96年2月17日起至清償日止，按年息百分之5
    計算之利息，核屬正當。原審因而為被上訴人勝訴之判決，
    並依職權為假執行之宣告，即無不合。上訴意旨指摘原判決
    不利於上訴人部分不當，求予廢棄改判，為無理由，應予駁
    回。
九、本件判決之基礎已臻明確，上訴人聲請勘驗偵查筆錄錄音帶
    ，核無必要；暨兩造其餘攻擊及防禦方法，經審酌後於判決
    結果不生影響，自毋庸一一論列，併此敘明。
十、據上論結，本件上訴為無理由，依民事訴訟法第436條之1第
    3項、第449條第1項、第85條第2項，判決如主文。
中    華    民    國    97    年     3    月     6    日
                民事第一庭      審判長法  官  羅培昌
                                      法  官  邱月嬌
                                      法  官  陳正禧
上正本係照原本作成。
本判決不得上訴。
中    華    民    國    97    年    3    月    7    日
                                      書記官  蕭美鈴


司法院資訊處製作；財團法人民間司法改革基金會備份。
